臺灣臺北地方法院民事判決　　　　　　　　　　　　　九十三年度簡更(一)字第一號
　　原　　　告　甲○○
　　被　　　告　中國信託商業銀行股份有限公司
　　法定代理人　辜仲諒
　　訴訟代理人　丁俊文律師
當事人間損害賠償等事件，本院於九十三年六月十五日言詞辯論終結，判決如下：
    主  文
原告之訴駁回。
訴訟費用由原告負擔。
    事  實
壹、程序方面：本件原告起訴被告萬通商業銀行股份有限公司，嗣於九十二年十二月
    一日，萬通商業銀行股份有限公司與中國信託商業銀行股份有限公司依銀行法第
    五十八條及金融機構合併法第五條規定，申請合併，萬通商業銀行股份有限公司
    為消滅銀行，中國信託商業銀行股份有限公司為存續銀行，並於九十三年六月十
    五日，由中國信託商業銀行股份有限公司具狀聲明承受訴訟，並提出財政部九十
    二年十月廿八日台財融（四）字第○九二○○四六九二號函文一件在卷可稽，經
    核並無不合，應予准許，先予敘明。
貳、實體方面：
一、本件原告起訴主張：原告為被告信用卡契約用戶，其於民國九十年八月廿四日因
    使用信用卡消費項爭議，金額為新台幣（下同）七萬七千四百元（下稱系爭爭議
    款），其依約檢具相關證明文件，請求被告以帳款疑義處理程序辦理，被告遂向
    特約商店扣款，是其信用卡繳款通知書上即載明該筆爭議款七萬四百元；惟九十
    年十一月間之信用卡繳款通知書，將該款項列為「上期結欠款項」，為此，原告
    於繳款截止日期前之九十一年十一月廿二日，請求被告向收單機構調閱簽帳單，
    詎被告竟置之不理，是被告顯有債務不履行情事，並因被告前揭違約情事，致其
    受到敗訴判決（案號：台中地方法院台中簡易庭九十一年度中小字第二○六三號
    ），且須給付被告利息、違約金，是其受有二萬二千七百三十七元之損害。為此
    ，爰依民法債務不履行之規定，請求被告應給付原告二萬二千七百三十七元，及
    自九十二年三月十五日起至清償日止，按年息百分之五計算之利息等語。
二、被告則否認其有違約事由，並以：本件乃原告與商店詩芳公司之交易糾紛，惟原
    告自始未能與詩芳公司辦妥契約解除，提出解除契約、退款手續等相關證明文件
    予被告，致被告未能依原告之要求向收單銀行扣款，故無法順利辦理扣款，實非
    可歸責於被告。且原告至始至終均未否認該刷卡消費之事實，被告亦已依信用卡
    約定條款第十一條及第十三條之規定提供帳款疑義之相關處理。其自無何違約可
    言；況被告於九十年九月六日已依原告請求，將其於九十年八月廿四日在詩芳股
    份有限公司（下稱詩芳公司），所進行之兩筆交易共計七萬七千四百元，以未獲
    商店預定服務之理由辦理扣款，並依要求將該款項暫時轉列爭議款，惟於九十年
    十月廿五日，被告經收單銀行即匯豐銀行提具特約商店（詩芳公司）寄給原告之
    存證信函及更正原委託地址、姓名錯誤之文件，再次提示請款，被告隨即於當日
    通知原告以該理由扣款無法成立，同時將暫列之爭議款轉為正常消費款，並請原
    告儘速繳交，並建議原告應向商店詩芳公司協調，如能取得詩芳公司開立之退貨
    單據或相關證明文件，被告始可繼續代為辦理再次扣款。本件原告已在系爭簽帳
    單上簽名，已可視為請求被告代為墊付簽帳款之具體指示，是被告銀行既已依約
    墊付款項，原告即應就被告銀行墊付之款項負清償之責任，即原告應依約於期限
    內付款，殆無疑義。原告遲未給付，依民法第二百二十九條第一項規定，本應自
    負遲延責任及其衍生之風險，原告因自身遲延而指摘被告故意拖延訴訟程序，致
    其受有給付利息、違約金之損害云云，並無理由等語置辯，並求為判決：原告之
    訴駁回。
三、查原告主張其為被告銀行之信用卡契約用戶，於九十年八月廿四日持卡消費，其
    檢具相關證明文件，請求被告以帳款疑義處理程序辦理乙節，為被告所不爭執，
    原告前揭主張應堪信為真實。惟被告以前揭詞置辯。是本件厥有爭執者，乃被告
    是否違反信用卡契約約定義務，玆述如下：
  (一)、查本件系爭信用卡契約第十一條（暫停支付）兩造約定：「持卡人如與特約商
      店就有關商品或服務之品質、數量、金額，或與委託辦理預借現金機構就取得
      金錢之金額有所爭議時，應向特約商店或委託辦理預借現金機構尋求解決，不
      得以此作為向貴行拒繳應付帳款之抗辯。持卡人使用信用卡時，如符合各信用
      卡組織作業規定之下列特殊情形：如預付商品未獲特約商店移轉商品或其數量
      不符、預訂服務未獲提供，或於自動化設備上預借現金而未取得金錢或數量不
      符時，應先向特約商店或辦理預備現金機構尋求解決。如無法解決時，應於繳
      款截止日前，檢具貴行要求之相關證明文件，請求貴行就該筆交易以第十三條
      帳款疑義處理程序辦理，不受前項約定之限制。持卡人使用信用卡進行郵購買
      賣或訪問販賣交易後，依消費者保護法第十九條規定向特約商店解除契約者，
      準用前項之約定。」此有原告提出兩造所不爭執之信用卡契約條款在卷足參。
      從而，被告抗辯原告（即持卡人）與特約商店（即詩芳公司）間，就原告刷卡
      消費之預定服務未獲提供有所爭議時，應先向特約商店尋求解決，不得逕向被
      告拒繳應付帳款之抗辯等語，即非無據。又被告抗辯原告未依約向特約商店（
      即詩芳公司）辦理契約解除，提出解除契約、退款手續等相關證明文件予被告
      乙節，復為原告所不爭執，從而，被告前揭抗辯，即難謂無據。
  (二)、又觀之系爭信用卡契約第十三條（帳款疑義之處理程序）兩造約定：「持卡人
      於當期繳款截止日前，如對交易明細暨帳款通知書所載事項有疑義，得檢具理
      由及貴行要求之證明文件（如簽帳單或退款單收執聯等）通知貴行，或請求貴
      行向收單機構調閱簽帳單或退款單，或請求貴行就該筆交易依各信用卡組織之
      作業規定，向收單機構或特約商店辦理預借現金機構主張扣款，並得就該筆交
      易對貴行暫停付款。持卡人未依前項約定通知貴行者，推定交易明細暨帳款通
      知書所載事項無錯誤。因發生疑義而暫停付款之帳款，如經貴行證明無誤或因
      非可歸責於貴行之事由而不得扣款時，持卡人於受貴行通知後應立即繳付之，
      並自該筆帳款墊款日起自結清日止，以年息百分之十九．七五計付利息予貴行
      。如有請求貴行向收單機構調閱簽帳單或退款單時，並應給付貴行調閱簽帳單
      手續費，國內消費為每筆新台幣五十元，國外消費為每筆新台幣一佰元。」。
      從而，縱原告認系爭款項確為有疑義，則原告亦須依前揭第十三條約定，於繳
      款截止日前，主張向收單機構進行扣款，惟須檢具簽帳單或退款單收執聯等文
      件予被告辦理，被告抗辯原告未提出相關簽帳單或退款單收執聯等供被告審酌
      ，復為原告所不爭執；且原告亦到庭自承：九十年十月廿五日被告確曾經打電
      話詢問原告是否有到系爭特約商店消費，是否有在該店簽立簽帳單，當時我回
      答是確實有在九十年八月廿四日在該商店消費，且在簽帳單上簽名等語（見本
      院九十二年六月五日言詞辯論筆錄），從而，被告辯稱原告未符雙方所約定之
      信用卡約定條款，其所為請求暫停付款乙節，即應為有據。
  (三)、又被告於九十一年間，向台灣台中地方法院台中簡易庭訴請原告給付系爭簽帳
      卡消費款項（即本件系爭爭議款），斯時原告即抗辯系爭款項係爭議款，非消
      費款項，且被告未依約定條款辦理暫停付款云云；惟經台灣台中地方法院台中
      簡易庭經審理結果後，亦認「被告許紹松（即本件原告）未依前揭與原告簽訂
      之信用卡約定條款（即本件信用契約條款第十三條）之規定，與特約商店詩芳
      股份有限公司」辦理相關之退款手續，且提出相關證明予原告（即本件被告）
      ，縱或被告業已通知原告向詩芳公司調取相關退款單據，然由於被告自始即未
      與詩芳公司辦理相關退款手續，原告亦無調取退款單據，是以，被告在該筆消
      費款繳款截止日前，並未依約備齊相關文件，以致原告不得不依國際信用卡組
      織之相關程序，必須將相關消費款項於九十年十一月十三日墊付予收單之香港
      上海匯豐銀行」；「至被告主張於九十一年九月十八日起一共三次分別以傳真
      ，掛號信函再度傳真給原告，因預定服務未獲提供，特約商店通知退款之信函
      ，：：，惟查，被告所為傳真，及有關特約商店詩芳公司同意解除契約退款之
      存證信函，均已是在原告於九十年十一月十三日墊付消費款後」，此有被告提
      出台灣台中地方法院台中簡易庭九十一年度小中小字第二○六三號民事判決（
      詳見爭執事項及理由要領第三(四)、(五)點欄）在卷足考。綜上，該民事判決亦認
      本件原告並未依兩造間之約定條款，與詩芳公司辦理相關退款手續，且原告系
      爭消費款繳款截止日前，未依約備齊相關文件，致被告依國際信用卡組織之相
      關程序，須將相關消費款項於九十年十一月十三日墊付予收單之香港上海匯豐
      銀行，且被告無從調取退款單據辦理，併附此敘明。
四、綜上所述，原告主張被告未依約向收單機構調閱簽帳單，有債務不履行云云，並
    無可採，被告抗辯原告未依約定程序辦理，亦未向詩芳公司取得開立之退貨單據
    或相關證明文件，俾其辦理乙節，應為可採。從而，原告本於民法債務不履行之
    規定，請求被告應給付原告二萬二千七百三十七元，及自九十二年三月十五日起
    至清償日止，按年息百分之五計算之利息，即為無理由，不應准許。
四、結論：原告之訴為無理由，依民事訴訟法第七十八條，判決如主文。
中　　　華　　　民　　　國　　九十三　　年　　　六　　　月　　二十八　　日
                              民事第五庭法      官  賴劍毅
右為正本係照原本作成
如不服本判決，應於判決送達後二十日內向本庭（臺北市○○○路○段一二六巷一號
）提出上訴狀。（須按他造當事人之人數附繕本）
中　　　華　　　民　　　國　　九十三　　年　　　六　　　月　　二十九　　日
                                        法院書記官  吳芳玉
